【裁判字號】    98,交抗,749
【裁判日期】    980728
【裁判案由】    聲明異議
【裁判全文】
臺灣高等法院臺中分院刑事裁定         98年度交抗字第749號
抗  告  人
即受處分人  甲○○
上列抗告人因聲明異議案件，不服臺灣苗栗地方法院中華民國98
年6月12日裁定（98年度交聲字第144號），提起抗告，本院裁定
如下：
    主  文
抗告駁回。
    理  由
一、本案經本院審理結果，認第一審裁定認事用法均無不當，應
    予維持，並引用第一審裁定書之理由（如附件）。
二、抗告人抗告意旨略以：一個紅燈，一個左轉綠燈本是安全左
    轉的燈號，並無規定機車不能左轉（因直行車已經停住，不
    發生安全問題），亦無機車禁止左轉標示，在交通安全法則
    就是可以左轉無礙，方向確實安全無須硬性規定兩段式。本
    件舉發員警傅建發到庭所言，按照路口兩段式，一個紅燈，
    一個左轉綠燈，是要給自小客車用的，不是給機車左轉等語
    。是否舉發員警可以自行規定並判定我違規（因當下同一時
    間另位員警卻是無罰放行另一位後行者）。原裁定所引用條
    文並無規定同時段一個紅燈，一個左轉綠燈時機車不能左轉
    ，且用所謂「依法就特定之具體事件所為具公法上效果之單
    方行政行為，基於公務員為公法上行為具有公信力之原則，
    該行政處分當可被推定為有效」抽象理論，而無明確答案云
    云，為此，提起抗告，請求撤銷原裁定，另為適當的裁定。
三、經查：
  (一)按汽車駕駛人轉彎時不依標誌、標線、號誌指示者，處新臺
    幣（下同）600元以上1,800元以下罰鍰，並計違規點數 1點
    ，道路交通管理處罰條例第48條第1項第2款及第63條第 1項
    第 1款定有明文。而道路交通管理處罰條例所稱之汽車自係
    包括機器腳踏車在內，同條例第3條第8款亦有明文。又機器
    腳踏車行駛至交岔路口，其轉彎，應依標誌或標線之規定行
    駛；無標誌或標線者，內側車道設有禁行機車標誌或標線者
    ，應依兩段方式進行左轉，不得由內側或其他車道左轉，道
    路交通安全規則第99條第2項第1款定有明文。次按人民違反
    法律上之義務而應受行政罰之行為，法律無特別規定時，雖
    不以出於故意為必要，仍須以過失為其責任條件。但應受行
    政罰之行為，僅須違反禁止規定或作為義務，而不以發生損
    害或危險為其要件者，推定為有過失，於行為人不能舉證證
    明自己無過失時，即應受處罰（司法院大法官會議第275 號
    解釋意旨參照）。行政罰法第7條第1項亦有明文規定：「違
    反行政法上義務之行為非出於故意或過失者，不予處罰」，
    是以因故意或過失違反行政法上義務之行為，即應處罰。
  (二)抗告人即受處分人（以下稱抗告人）甲○○於民國98年4月2
    日11時4分許，騎乘懸掛KVM-836號車牌重型機車沿苗栗市○
    ○路由南往北行駛，至該路及公路口，其行駛方向適遇一紅
    燈、一左轉綠燈之號誌，即逕行左轉至公路，惟該路口紅綠
    燈號誌旁邊確實有裝設「機車二段式左轉」之標誌，及該標
    誌在客觀上亦裝設在用路人明顯可見之位置之理由等情，業
    據證人即舉發本件違規之警員傅建發於原審到庭證述明確，
    亦為抗告人所不否認，復有證人傅建發庭呈之繪製現場圖1
    份可佐。堪認抗告人確有於該時、地未依規定二段式左轉之
    違規事實。
  (三)上開道路交通安全規則第99條第2項第1款之規定係以法律明
    文機器腳踏車行駛至交岔路口，無標誌或標線者轉彎方式之
    規範，本不待主管機關劃設或設置標線、標誌為必要，倘內
    側車道設有禁行機車標誌或標線者，即應依兩段方式進行左
    轉，不得由內側或其他車道左轉，縱另設有標線或標誌，亦
    僅具提醒、督促駕駛人注意之作用而已，並非以未設有禁止
    一個紅燈，一個左轉綠燈時機車左轉之標線或標誌，作為判
    定該路口是否應二段式左轉之處罰依據，抗告人係考領有重
    型機車駕駛執照之人，對此規定自當知曉。依證人傅建發於
    原審所提出之現場圖（原審卷第27頁）及現場照片（原審卷
    第23至26頁）可知，抗告人所騎駛之苗栗市○○路其內側兩
    車道均為「禁行機車」之快速車道，該兩車道上之左轉標示
    或號誌均僅係提供「汽車」駕駛人遵照該標示駕駛，縱使抗
    告人未能看到機車兩段式左轉之標誌，依前揭交通安全規則
    規定，機車仍不得因此逕依該左轉號誌左轉甚明。而道路交
    通安全規則第102條第1項第5款規定「汽車左轉彎時，應..
    換入內側車道或左轉車道，．．」旨在確保汽車轉彎時之安
    全，避免其在外側車道或非轉彎車道直接左轉彎時，導致與
    後方直行之車輛發生交通事故之可能，乃為任何領有合格駕
    駛執照之道路交通使用者所明知或可得而知之事。抗告人於
    案發當時既係領有重型機車駕照之機車騎士，其行駛之國華
    路路口於停止線前及斑馬線前均繪有機車待轉區，亦有照片
    可稽，則抗告人行至該路口時，即便未看到兩段式左轉之標
    誌，然依現場之同向車道繪有三線道之標線，且有待轉區之
    標線等情，無論係汽車駕駛人或機車駕駛人，均不能自最外
    側車道逕自左轉，此為凡稍具駕駛常識者所當知。再者，機
    車「兩段式左轉」之規定，在經立法後，歷經相當期間之宣
    導始實施，用路人即有遵守之義務。抗告人竟以法無明文禁
    止一個紅燈、一個左轉綠燈時供機車左轉，以及當下同一時
    間另位員警卻是無罰放行另一位後行者等理由，作為其應否
    遵守兩段式左轉之依歸及據為交通違規免罰為辯，無非置法
    律規定於無物，顯屬推諉卸責之詞。原審以原處分機關所為
    處分，並無不當，而駁回抗告人之異議，核無違誤。抗告人
    執上開情詞抗告，指摘原裁定不當，並無理由，應予駁回。
四、據上論斷，應依道路交通案件處理辦法第26條，刑事訴訟法
    第412條，裁定如主文。
中    華    民    國    98    年    7     月    28    日
              刑事第四庭  審判長法  官  洪  耀  宗
                                法  官  劉  登  俊
                                法  官  許  文  碩
以上正本證明與原本無異。
不得再抗告。
                                書記官  郭  蕙  瑜
中    華    民    國    98    年    7     月    28    日


司法院資訊處製作；財團法人民間司法改革基金會備份。
